【裁判字號】    97,訴,1276
【裁判日期】    970818
【裁判案由】    毒品危害防制條例
【裁判全文】
臺灣臺北地方法院刑事判決              97年度訴字第1276號
公  訴  人  臺灣臺北地方法院檢察署檢察官
被      告  甲○○
上列被告因違反毒品危害防制條例案件，經檢察官提起公訴（97
年度毒偵字第1375號），被告於準備程序中就被訴事實為有罪之
陳述，經本院合議庭裁定改用簡式審判程序，本院判決如下：
    主  文
甲○○施用第一級毒品，累犯，處有期徒刑捌月。扣案之第一級
毒品海洛因貳包（總淨重零點壹公克）沒收銷燬，及扣案海洛因
外包裝袋貳個及注射針筒壹支均沒收；又施用第二級毒品，累犯
，處有期徒刑肆月。應執行有期徒刑拾月，扣案之第一級毒品海
洛因貳包（總淨重零點壹公克）沒收銷燬，及扣案海洛因外包裝
袋貳個及注射針筒壹支均沒收。
    事  實
一、甲○○前於民國89年間因違反毒品危害防制條例案件，經本
    院於89年4 月29日以89年度毒聲字第1064號裁定送觀察勒戒
    後，認無繼續施用傾向，經臺灣臺北地方法院檢察署於89年
    5 月30日為不起訴處分確定在案；又於93年、94年間先後再
    違反毒品危害防制條例案件，先經臺灣士林地方法院以93年
    度士簡字第1020號判決判處有期徒刑5 月確定，再經本院以
    94年度訴字第988 號判決判處有期徒刑6 月確定，且先後於
    94年10月19日、95年3 月13日分別執行完畢。詎猶不知悔改
    ，竟基於施用第1 級毒品之犯意，於97年4 月2 日上午10時
    許，在臺北市○○區○○街149 號3 樓住處內施用第1 級毒
    品海洛因1 次。另出於施用第2 級毒品之犯意，於97年4 月
    1 日晚間某時，在臺北市○○區○○街149 號3 樓住處，施
    用第2 級毒品甲基安非他命1 次。嗣於97年4 月3 日凌晨1
    時許，為警在臺北市松山區○○○路與塔悠路口臨檢查獲，
    並扣得第1 級毒品海洛因2 包（總淨重0.1 公克）、注射針
    筒1 支，並採集其尿液送驗後發現呈嗎啡、甲基安非他命陽
    性反應，始悉上情。
二、案經臺北市政府警察局松山分局報告臺灣臺北地方法院檢察
    署檢察官偵查起訴。本院於準備程序進行中，甲○○就被訴
    事實為有罪之陳述，經告知簡式審判程序之旨，並聽取各當
    事人之意見後，本院合議庭裁定由受命法官獨任進行簡式審
    判程序。
    理  由
一、上開犯罪事實，業據被告甲○○坦承不諱，且經將其於上開
    時、地為警查獲後，經警對其所採得之尿液送交鑑驗結果，
    確呈嗎啡、甲基安非他命陽性反應，此有臺灣尖端先進生技
    醫藥科技股份有限公司97年4 月21日濫用藥物尿液檢驗報告
    及鑑定人結文各1 紙在卷可稽（見臺灣臺北地方法院檢察署
    97年度毒偵字第1375號偵查卷，下稱偵卷第40頁、第41頁）
    ，並有臺北市政府警察局松山分局毒品初步檢驗圖片說明表
    （見偵卷第18頁）及扣案之海洛因2 包（總淨重0.1 公克）
    及注射針筒1 支可佐（見偵卷第16頁），足證被告任意性自
    白與事實相符，是本件事證明確，被告犯行堪以認定，應予
    依法論科。
二、按92年7 月9 日新修正之毒品危害防制條例刪除2 犯及3 犯
    之規定，一改修法前繁雜之處遇程序，僅將施用毒品者簡化
    區分為初犯、再犯，並認施用毒品者係屬病患性犯人，以觀
    察、勒戒戒除其身癮，並以強制戒治去除其心癮。經觀察、
    勒戒或強制戒治執行完畢釋放後，若係5 年後再犯該條例第
    10 條 施用毒品罪者，與同條例第20條第1 項、第2 項關於
    「初犯」之處理方式相同，檢察官應先聲請法院裁定令被告
    入勒戒處所觀察、勒戒，並視有無繼續施用毒品傾向，決定
    應予釋放、為不起訴之處分，或應聲請法院裁定令入勒戒處
    所強制戒治；若係5 年內「再犯」同條例第10條施用毒品罪
    者，依同條例第23條第2 項規定，檢察官則應依法追訴。觀
    諸該條例第20條第3 項之修正理由：「觀察、勒戒或強制戒
    治5 年後再犯者，顯見前所實施之觀察、勒戒或強制戒治已
    足以遮斷其施用毒品之癮，為期自新及協助其戒除毒癮，對
    此5年 後再犯者，爰明定仍適用初犯之規定，先經觀察、勒
    戒、強制戒治之程序。」及同條例第23條第2 項之修正理由
    ：「為配合簡化施用毒品犯之刑事處遇程序，並鑑於經觀察
    、勒戒或強制戒治執行完畢釋放後5 年內再犯者，其再犯率
    甚高，原據以實施之觀察、勒戒及強制戒治既已無法收其實
    效，自應施以刑事處遇。」，顯然如施用毒品者係前經觀察
    、勒戒或強制戒治等治療程序執行完畢5 年後，始再施用毒
    品之「初犯」，因前所執行之觀察、勒戒或強制戒治已足收
    戒除毒癮之效，自應重新執行觀察、勒戒或強制戒治等治療
    程序，並於治療程序執行完畢後，由檢察官為不起訴處分，
    毋庸對之追訴處罰；反之，在「再犯」之情形，因其先前所
    為治療程序顯未能收戒斷毒癮之效，且考量施用毒品者之再
    犯率偏高，乃簡化其刑事處遇程序，而逕予追訴處罰，不再
    施以治療程序。參酌上開立法理由，修正毒品危害防制條例
    就施用毒品者，祇於「初犯」及「5 年後再犯」二種情形，
    有其追訴條件之限制，即須於初犯經觀察、勒戒或強制戒治
    釋放後，5 年內均無施用毒品之行為，始能認其前所實施之
    觀察、勒戒或強制戒治已足遮斷毒癮，而得於5 年後再犯時
    ，再予適用初犯之規定，重行觀察、勒戒等程序。倘5 年內
    已經再犯，被依法追訴處罰，縱其第3 次（或第3 次以上）
    施用毒品之時間在初犯釋放5 年以後，即與「5 年後再犯」
    之情形有別，且因已於「5 年內再犯」，顯見其再犯率甚高
    ，原實施觀察、勒戒或強制戒治，已無法收其實效，而無5
    年戒斷期之存在，自無再經觀察、勒戒及強制戒治之必要，
    應由檢察官逕行起訴，始符新法修正之本旨。是被告前於89
    年間因違反毒品危害防制條例案件，經本院裁定送觀察勒戒
    後，認無繼續施用傾向，經臺灣臺北地方法院檢察署於89年
    5 月30日為不起訴處分確定在案；又再於93年、94年間先後
    犯違反毒品危害防制條例案件，先經臺灣士林地方法院以93
    年度士簡字第1020號判決判處有期徒刑5 月確定，再經本院
    以94年度訴字第988 號判決判處有期徒刑6 月確定，先後於
    94年10月19日、95年3 月13日分別執行完畢等情，有臺灣高
    等法院被告前案紀錄表1 份附卷可考（見本院卷第5 頁至第
    16頁），被告於上開觀察勒戒程序執行完畢後，既曾於93、
    94年間分別再犯毒品危害防制條例第10條之罪，並經判刑確
    定，是本次被告再犯毒品危害防制條例第10條之罪，自非屬
    毒品危害防制條例第20條第3 項所定「再犯」之情形，而應
    依法追訴，附此敘明。
三、按施用海洛因、甲基安非他命後會影響記憶能力及自主神經
    系統，判斷力及意志力亦均受限制，甚至引起精神錯亂，抑
    制呼吸，並具有成癮性、濫用性，戒解不易，嚴重戕害人之
    身心健康，危害社會，故依據毒品危害防制條例第2 條第2
    項第1 款、第2 款分別列為第1 級、第2 級毒品，均不得非
    法施用、持有。是核被告所為，係犯毒品危害防制條例第10
    條第1 項之施用第1 級毒品罪及同條例第10條第2 項之施用
    第2 級毒品罪。其施用第1 級毒品海洛因前持有第1 級毒品
    海洛因之低度行為，及施用第2 級毒品甲基安非他命前持有
    第2 級毒品甲基安非他命之低度行為，應分別為施用之高度
    行為所吸收，均不另論罪。又被告所犯前開施用第1 級毒品
    及施用第2 級毒品2 罪間，犯意各別，罪名互殊，應予分論
    併罰。又查被告於93年、94年間先後犯違反毒品危害防制條
    例案件，先經臺灣士林地方法院以93年度士簡字第1020號判
    決判處有期徒刑5 月確定，再經本院以94年度訴字第988 號
    判決判處有期徒刑6 月確定，先後於94年10月19日、95年3
    月13日分別執行完畢等情，有臺灣高等法院被告前案紀錄表
    在卷1 份可按（見本院卷第5 頁至第15頁），是其受有期徒
    刑執行完畢後5 年內，故意再犯本件有期徒刑以上之施用第
    1 級、第2 級毒品罪，均為累犯，應各依刑法第47條第1 項
    之規定加重其刑。爰審酌被告前因施用毒品案件，經法院裁
    定送觀察、勒戒、強制戒治及科刑後，竟仍無法戒除毒癮，
    復又再施用毒品，惟念其施用毒品乃戕害個人身心健康，尚
    未危及他人，其犯罪之動機、目的、手段、施用時間、施用
    次數及其智識程度，暨犯後於本院審理時坦認犯行，態度堪
    稱良好等一切情狀，就所犯上開兩罪，分別量處如主文所示
    之刑，並依刑法第51條第5 款定其應執行之刑，以示懲儆。
四、此外，扣案之第1 級毒品海洛因2 包（總淨重0.1 公克），
    應依毒品危害防制條例第18條第1 項前段規定沒收銷燬，至
    該毒品之外包裝袋2 個，為被告所有、保存毒品以供施用犯
    罪所用之物，而扣案之注射針筒1 支，係被告所有供作施用
    第1 級毒品海洛因所用之物，均業據被告供承在卷，均亦應
    依刑法第38條第1 項第2 款規定沒收。
五、據上論斷，應依刑事訴訟法第273 條之1 第1 項、第299 條
    第1 項前段，毒品危害防制條例第10條第1 項、第2 項、第
    18條第1 項，刑法第11條前段、第47條第1 項、第38條第1
    項第2 款、第51條第5 款，判決如主文。
本案經檢察官郭瑜芳到庭執行職務。
中    華    民    國    97    年    8     月    18    日
                  刑事第二庭  法  官  葉力旗
以上正本證明與原本無異
如不服本判決應於送達後十日內檢附理由向本院提出上訴狀
                              書記官  林碧華
中    華    民    國    97    年    8     月    18    日
附錄本案論罪科刑法條全文：
毒品危害防制條例第10條：
施用第1級毒品者，處6月以上5年以下有期徒刑。
施用第2級毒品者，處3年以下有期徒刑。


司法院資訊處製作；財團法人民間司法改革基金會備份。
